臺灣高等法院高雄分院民事判決　九十二年度上易字第二三七號
　　　上　訴　人　柳凱文即佳旺地磅商號及佳成地磅處
?
　　　訴訟代理人　陳昆明律師
　　　複代理人　　李慧千律師
　　　被上訴人　　甲○○
　　　訴訟代理人　侯重信律師
右當事人間第三人異議之訴事件，上訴人對於中華民國九十二年七月四日台灣高雄地
方法院九十一年度訴字第二四一三號第一審判決提起上訴，本院於九十三年三月十日
言詞辯論終結，判決如下：
    主      文
上訴駁回。
第二審訴訟費用由上訴人負擔。
    事實及理由
一、上訴人起訴主張：被上訴人以其對債務人即訴外人佳成實業有限公司（下稱佳成
    公司）之執行名義，聲請台灣高雄地方法院以九十一年度執字第一四０四四號強
    制執行事件查封如原判決附表所示之物品（下稱系爭物品），惟系爭物品係上訴
    人所有而設置於高雄市○鎮區○○路六一六號一樓前面（即佳成地磅處）及後面
    （即佳旺地磅商號）之物品，爰本於所有權，依強制執行法第十五條規定訴請撤
    銷上開強制執行事件就系爭查封物品所為之強制執行程序等情。其上訴聲明求為
    判決：(一)原判決廢棄。(二)台灣高雄地方法院九十一年度執字第一四○四四號強制
    執行事件，就置於高雄市○鎮區○○路六一六號一樓全部如原判決附表所示物品
    之強制執行程序，應予撤銷。(三)第一、二審訴訟費用由被上訴人負擔。
二、被上訴人則以：債務人佳成公司係上訴人柳凱文之父柳豐照為實際負責人所開設
    ，經營地磅業，該公司之營業處所為高雄市○鎮區○○路六一六號，且該號建物
    亦為佳成公司所有，顯見設置於該處如原判決附表所示之系爭物品均為佳成公司
    所有，上訴人所訴無理由等語，資為抗辯。其答辯聲明：求為判決上訴駁回。
三、兩造不爭執之事項：
  (一)上訴人為佳成公司之債權人，於九十一年四月十一日以台灣高雄地方法院八十六
    年度票字第一○三○八號本票裁定為執行名義，聲請台灣高雄地方法民事執行處
    以九十一年度執字第一四○四四號強制執行事件，查封設置於高雄市○鎮區○○
    路六一六號一樓全部之系爭物品，目前強制執行程序尚未終結。並經本院依職權
    調取上開強制執行卷宗核閱屬實。
  (二)上訴人柳凱文即佳旺地磅商號，營業登記所在地位於高雄市○鎮區○○路六一六
    號，上訴人柳凱文即佳成地磅處，營業登記所在地位於高雄市○鎮區○○路八百
    號，均登記為獨資，資本額均為新台幣（下同）四萬六千元。而債務人佳成公司
    登記負責人為潘忠鏞，經營地磅業務，營業登記地點為高雄市○鎮區○○路六一
    六號，資本額為一千六百萬元，有高雄市政府營利事業登記證在卷可稽。而佳成
    公司登記負責人潘忠鏞，其姐潘芳子係實際負責人柳豐照之妻，即上訴人柳凱文
    之母。
  (三)佳成公司於八十二年間向被上訴人胞兄蕭炳源借款時，曾提供佳成公司所有之高
    雄市○鎮區○○路六一六號建物設定抵押權供擔保，該抵押權設定契約書之約定
    事項並載明：「本抵押物包括地磅業及磅秤度量衡器及機器設備在內」，亦有土
    地、建築改良物抵押權設定契約書等影本可稽。
四、上訴人主張系爭物品為其所有，固提出發票、營利事業登記證、經濟部標準檢驗
    局度量衡器檢定合格證書及佳旺地磅商號營業稅核定稅額繳款書等為證，然為被
    上訴人所否認，並以前揭情詞置辯。經查：
（一）按第三人就執行標的物有足以排除強制執行之權利者，得於強制執行程序終結
      前，向執行法院對債權人提起異議之訴，強制執行法第十五條前段定有明文。
      所謂就執行標的物有足以排除強制執行之權利者，係指對於執行標的物有所有
      權、典權、留置權、質權存在情形之一者而言（最高法院四十四年臺上字第七
      二一號判例參照）。又放置債務人住宅之動產，屬債務人所有，乃社會事實之
      常態，第三人所有之動產放置債務人住宅，為社會事實之變態，因之，第三人
      主張放置債務人住宅之動產為其所有，自應由第三人負舉證之責（最高法院七
      十年度臺上字第三三五八號裁判參照）。
（二）查被上訴人引導台灣高雄地方法院民事執行處書記官查封之系爭物品，係放置
      於高雄市○鎮區○○路六一六號建物處，該建物之所有權人為佳成公司，依執
      行卷附之當日拍攝之照片顯示：該處所外觀有「佳成地磅」之紅色噴漆，辦公
      處所內則懸掛「佳成實業有限公司」之匾額（見原法院九十一年度執字第一四
      ○四四號執行卷）。佳成公司登記營業項目之一為地磅業務，經營地點為新生
      路六一六號，而上訴人「佳成地磅處」營業所在地係登記在高雄市○鎮區○○
      路八百號，並非系爭物品設置地之新生路六一六號，此分別有佳成地磅處及佳
      成公司之營利事業登記證影本可證，上訴人主張「佳成地磅處」營業處在新生
      路六一六號前面，顯與其登記營業地點不符，尚難信實。再查「佳旺地磅商號
      」登記之營業場所固然設於查封地點，執行法院到現場查封時，外面招牌係「
      佳成地磅」，內部匾額係「佳成實業有限公司」，亦如前述，並無「佳旺地磅
      商號」營業之外觀，且據證人柳豐照於原審證稱：佳成公司迄今仍在新生路六
      一六號經營地磅業務等語（見原審法院九十二年一月九日言詞辯論筆錄），上
      訴人於本院亦稱「佳成實業有限公司還在營業‧‧‧」之語（本院卷第四九頁
      ），足證查封地點確係債務人佳成公司營業地點無訛；上訴人指其「佳旺地磅
      商號」在該處營業，難認有據。況該查封地點之新生路六一六號為一層樓房屋
      ，面積僅六七．三０平方公尺，有執行卷內所附建物登記謄本可憑，依前述照
      片所示，六一六號前、後面各有一部地磅，又何能有一家公司及二家商號一同
      在此處營業，且均經營地磅業務，依常情推斷，顯不合理，是被上訴人主張放
      置於該處之系爭查封物品應為佳成公司所有，乃屬符合經驗法則之合理推論，
      依前開說明，上訴人主張系爭查封物品均為其所有，尚屬無據。
（三）次查，上訴人在原審主張系爭查封物品為其所有而提出之分別為唐仕企業行、
      大綜電腦系統股份有限公司、正公平衡器製造有限公司、笙曜企業有限公司、
      上齡機電有限公司及尚翌科技有限公司公司所開具之統一發票，業經證人即唐
      仕企業行蔡坤錠、大綜電腦系統股份有限公司李志宏、正公平衡器製造有限公
      司留銀泉、笙曜企業有限公司洪振益、上齡機電股份有限公司金國銓及尚翌科
      技有限公司吳茂瑩到庭結證各該發票屬實，固堪認定統一發票形式上係屬真正
      。惟查，除證人留銀泉外，其餘證人均證稱：並不認識上訴人柳凱文即佳旺地
      磅商號及佳成地磅處，或佳成公司、或柳豐照，都是對方叫貨後，送貨至其指
      定地點即高雄市○鎮區○○路六一六號，至於統一發票指買受人抬頭也都是按
      照對方指定而開立，並不清楚實際買受人為何人各等語（見原審卷第九一～九
      九頁），而證人大綜電腦系統股份有限公司李志宏於本院亦證稱「買受人名稱
      是根據買的人叫我們寫的」之語（本院卷第一○一頁），是由上開各證詞自不
      足證明上訴人即為系爭查封物品之買受人。雖證人李志宏其後再於本院證稱「
      發票上的名字就是向我們買的人」之語（本院卷第一一六頁），但亦同時證稱
      「資料已經找不到了」，既然無法找到資料，而其以前已證稱不知實際買受人
      為何人，是其後再稱發票上的名字就是向我們買的人之語，即屬矛盾不實而無
      可取。再證人留銀泉固在原審證述：如原判決附表編號一所示二付地磅都是柳
      凱文向其訂購等語，然亦同時證稱：伊出售柳凱文之地磅機具共開立四張發票
      ，其中第一張貳拾柒萬元整名稱寫地磅，但實際上由價格看應是零組件、第二
      張（五萬四千六百元）是檢定校正之手續費及工資、第三張（二十一萬元）是
      整組一百噸地磅結構、第四張（八萬九千二百五十元）是包括一些零件及維修
      工資。而出售地磅之意思是地磅鋼架結構對方找人施作，我們只是配合裝設零
      組件用來測重等語（見原審卷第九四～九六頁），是由證人留銀泉證詞可見，
      上開發票乃屬於地磅機具校正、零組件及工資之費用，亦不足以證明地磅機具
      之鋼架結構為上訴人所購置，且證人留銀泉證稱其出售佳成地磅處及佳旺地磅
      商號之地磅機具分別為一百噸、一百二十噸，而上訴人提出之經濟部標準檢驗
      局之度量衡檢定合格證書所載之秤量卻係六十噸（見原審卷第二二頁，本院卷
      第六二頁），兩者規格顯有不合，況該檢定合格證書亦非屬於地磅產權歸屬之
      證明文件，是由上訴人提出之經濟部標準檢驗局度量衡檢定合格證書，亦不足
      資以認定查封之地磅機具兩組為其所有。至上訴人固又提出有吳隆興簽名之轉
      帳傳票影本一紙與留銀泉出具之切結書一紙（見本院卷第一二八、一四八頁）
      ，以證明正公平衡器製造有限公司由吳隆興領去上開第二張發票之金額，但此
      部分之款項依發票記載僅係一百二十噸地磅之整修檢定費與證書費（見本院卷
      第一三七頁），並不能證明係購買該地磅之價金，且上訴人所提出之上述檢定
      合格證書所載之秤量卻係六十噸地磅，亦與發票記載不符，自不可採。參以，
      上訴人佳旺地磅商號及佳成地磅處之資本額均各為四萬六千元，則其是否有資
      力購置超過其資本額甚多之系爭查封物品，並非無疑。另原審法院依職權向國
      稅局函查關於上訴人佳成地磅處及佳旺地磅商號之營業稅申報暨核定資料結果
      ，其中佳成地磅處於九十年一、二月間向正公平衡器製造有限公司購買地磅零
      組件、校正及工資之發票（二張）金額為二十九萬九千二百五十元（即210000
　　　+89250=299250），並未見其申報於其營業稅之進貨成本項目中；而佳旺地磅
　　　商號並無申報資料，此有財政部高雄市國稅局前鎮稽徵所九十二年一月二十九
　　　日財高國稅鎮營業字第○九二○○○五九九九號函送之營業稅申報核定資料附
　　　卷可稽（見原審卷第一五九～一六四頁）。至上訴人提出之佳旺地磅商號九十
　　　一年度營業稅查定課徵核定稅額繳款書至多亦僅能證明佳旺地磅商號有於九十
　　　一年度營業之事實，並無法以該營業稅核定稅額繳款書直接證明佳旺地磅商號
　　　為查封物品之所有權人。準此，上訴人提出之上開發票、營利事業登記證、經
　　　濟部標準檢驗局度量衡器檢定合格證書及營業稅核定稅額繳款書等書證，均難
　　　遽以認定佳成地磅處及佳旺地磅商號為系爭查封物品之所有權人。
（四）再查依上訴人所提佳成公司八十七年財產目錄明細表及統一發票，記載該年度
      將地磅設備一式、電子秤一二○Ｐ一台、電腦地磅系統一套等出售與佳旺地磅
      商號（見本院卷第十七、十八頁）。然佳成公司迄九十二年間仍在營業，已經
      柳豐照供明（見原審卷第一一四頁），自無可能將地磅設備出售，顯見上訴人
      所述不實。至上訴人提出佳成公司開立八十七年七月一日第00000000
      號統一發票與支票存款往來對帳單影本各一紙（見本院卷第一三二、一三三頁
      ），以證明向佳成公司購買上述電子秤一二○Ｐ一台、電腦地磅系統一套云云
      ，雖其上所載金額十五萬零二百三十元數目相符，但如上訴人自陳該存款係現
      金存入，亦難以此證明即係上訴人所存，參之上述佳成公司仍在營業之情形，
      自無可能出售該地磅予上訴人。又佳成公司之八十八年度財產目錄明細表記載
      將地磅設備一式、電子秤一○○Ｐ一台兩項報廢（見本院卷第十九頁），惟查
      封地點係佳成公司營業場所，設置二台地磅，若佳成公司於八十七年出售一二
      ○Ｐ一台，八十八年報廢一○○Ｐ一台，為維持營運，理應當年度即購進添補
      ，但卻於九十年間才分別以佳成地磅處及佳旺地磅商號名義各填補一台（係上
      訴人主張），足證該公司實際並未將之報廢，依證人柯宗立於本院證稱依據所
      得稅法規定，達到一定的法定使用年限，即可報廢（本院卷第一○四頁），故
      明細表上記載僅在配合稅捐機關所定使用年限，尚不足佳成公司已有實際將上
      述地磅設備報廢之情事，自亦未能為上訴人有利之證明。至佳成公司八十九年
      財產目錄明細表及發票，記載將過磅電腦系統一套、電腦設備一批兩項出售予
      佳成地磅處。而上訴人主張查封兩付地磅當中之一○○噸機型係該商號所有，
      並提出進貨發票為證，但發票進貨時間在九十年二月十三日，顯見該商號在八
      十九年間尚未購入地磅，竟先向債務人購入過磅電腦系統，顯與常情不合，再
      參以佳成公司八十九年度尚留有電腦主機及電腦地磅系統，如何反將全付地磅
      設備中之上開兩項電腦設備讓售，亦與情理相悖。佳成公司九十年度及九十一
      年度財產目錄明細表，雖未有報廢或出售設備之記載，但該公司已無地磅，卻
      仍留有電腦主機及電腦地磅系統，亦與常情不合，則佳成公司於此年度前將地
      磅相關設備先後出售予佳成地磅處或佳旺地磅商號，顯在逃避債權人之追償，
      故上開財產目錄等資料自不足認定查封物品係上訴人所有。另證人柳豐照雖證
      稱佳成公係借用佳成地磅處或佳旺地磅商號之機具營運之語，但亦證稱佳成公
      司並未支付代價（見原審卷第一一七頁），況同一處所，二台地磅，倘同時三
      家公司、商號營業，又如何分辨客戶及記帳，其所證租用機具，顯無可取。
（五）又證人即佳成公司實際負責人柳豐照於九十二年一月九日在原審證稱：佳成公
      司到目前為止都有在經營地磅業務之語（見原審卷第一一四頁）。惟證人潘忠
      鏞即佳成公司之登記負責人則證稱：「佳成公司到七十八、九年間就沒營運了
      」、「（問：抵債給潘芳子之地磅機具是幾噸？）一百及一百二十噸各一台，
      如執行卷證二照片所示之建築物左、右二側地磅機具就是當初抵債的」、「（
      問：如何可確定該二套地磅不是原告自行添購？）因我偶而會到該處，所以可
      以確定原告並未添購新機具」等情在卷（見原審卷第一二七、一二八頁），是
      其二人之證詞對於佳成公司目前究竟有無經營地磅業務，佳成公司與上訴人佳
      成地磅處及佳旺地磅商號使用地磅機具之情形，所述內容出入極大，惟參以佳
      成公司仍有向稅捐機關申報九十年度之營利所得，有財政部高雄市國稅局前鎮
      稽徵所九十二年四月十四日財高國稅鎮營所字第0920010167號函可稽（見原審
      卷第一六七～一八０頁）自以柳豐照所稱佳成公司迄九十一年度尚在營業為可
      採。而上訴人雖提出租賃契約證明柳凱文之母潘芳子向佳成公司承租新生路六
      一六號處所後，供柳凱文經營佳成地磅處及佳旺地磅商號，並提出統一發票證
      明上訴人向佳成公司購買機器、辦公物品等事實，然佳成公司之實際負責人為
      柳豐照，潘芳子與柳豐照為夫妻關係，柳凱文則為其等之子，又為佳旺地磅商
      號及佳成地磅處之負責人，渠等均為一家人，關係非比尋常，而佳成公司既仍
      在上開處所經營地磅業務，則該處如何能夠出租上訴人使用？且由該租約內容
      觀之，其等之租約自八十二年六月一日起租，為不定期租賃，然租金卻每月固
      定為三萬元，亦不合常情，況衡之常情，家族企業開設多間行號跳開發票以達
      節稅目的之情形，所在多有，並非少見。因此，上訴人主張承租新生路六一六
      號處所經營地磅業務，放置於該處之系爭查封物品均非佳成公司所有，應為其
      所有，尚難信為真實。
（六）況查，佳成公司之債權人之一即被上訴人之姊蕭素屏曾先後於八十六年及八十
      七年間聲請台灣高雄地方法院查封該公司所有房屋，包括本件地磅設置地點之
      高雄市○鎮區○○路六一六號建物在內，嗣因柳豐照出面達成和解而撤回強制
      執行在案，此經調取台灣高雄地方法院民事執行處八十六年度執字第二七八九
      九號及八十七年度執字第二二四四五號民事執行卷查閱屬實，而依前揭統一發
      票所載日期，如原判決附表所示物品係於八十七年下半年及八十八、八十九年
      間購買，且佳旺地磅商號於八十七年六月十七日始行設立，則依時間先後判斷
      ，佳成公司為逃避強制執行，故以上訴人之名義購買系爭物品，非無可能。
（七）承上所述，上訴人主張如原判決附表所示物品提出相關證據證明為其所有，自
      非可採，此外上訴人復未主張就系爭物品有足以排除強制執行之其他權利，其
      提起第三人異議之訴，訴請撤銷就如原判決附表所示物品之強制執行程序，依
      法即有未合。
五、綜據上述，上訴人主張系爭查封物品係屬其所有，既不足採，則其訴請撤銷就如
    原判決附表所示系爭物品之強制執行程序，自無理由。原審為上訴人敗訴之判決
    ，並無違誤。上訴意旨指摘原判決不當，求予廢棄改判，為無理由，應予駁回。
    又本件為判決基礎之事證已臻明確，兩造其餘攻擊防禦及立證方法，核於判決結
    果不生影響，不予一一論述，附此敘明。
六、據上論結，本件上訴為無理由，依民事訴訟法第四百四十九條第一項、第七十八
    條，判決如主文。
中　　　華　　　民　　　國　　九十三　　年　　　三　　　月　　二十四　　日
　　　　　　　　　　　　　　　　　　　　民事第五庭
~B1審判長法　官　蔡明宛
~B2　　　法　官　曾錦昌
~B3      法　官　林健彥
正本係照原本作成。
不得上訴。
中　　　華　　　民　　　國　　九十三　　年　　　三　　　月　　二十三　　日
~B法院書記官　張明賢
